【裁判字號】    98,交聲,553
【裁判日期】    980512
【裁判案由】    聲明異議
【裁判全文】
臺灣彰化地方法院交通事件裁定         98年度交聲字第553號
原處分機關  交通部公路總局臺中區監理所彰化監理站
異  議  人
即受處分人  甲  ○
上列異議人因道路交通管理處罰條例案件，對於交通部公路總局
臺中區監理所彰化監理站民國98年4月21日彰監四字第裁64─I00
000000 號裁決書不服，聲明異議，本院裁定如下：
    主  文
異議駁回。
    理  由
一、異議意旨略以：異議人即受處分人甲○僅將其所有車號PT－
    2213號自用一般小客車借予伊兒子詹明輝使用，並未允許該
    車借予詹明輝之友人黃季朋使用，亦無從得知黃季朋尚未領
    有汽車駕駛駕照；嗣黃季朋駕車肇事，經執勤員警逕行舉發
    異議人「汽車所有人允許未領駕駛執照仍駕駛其小型車」之
    違規，為此聲明不服，爰請求撤銷原處分云云。
二、原處分意旨略以：駕駛人黃季朋於98年2月21日2時10分許，
    駕駛異議人所有之PT－2213號自用一般小客車，在彰化縣溪
    湖鎮○○○街72－12號前發生交通事故，造成廖志源死亡，
    而經執勤警察核對公路電子閘門資料時，發現該黃姓駕駛人
    並未領有汽車駕駛執照，遂一併製單舉發異議人有「汽車所
    有人允許未領有駕駛執照駕駛其小型車」之違規，經原處分
    機關交通部公路總局臺中區監理所彰化監理站認定違規事實
    明確，爰依道路交通管理處罰條例第21條第5 項之規定，就
    異議人「汽車所有人允許未領有駕駛執照駕駛其小型車」之
    違規，裁處異議人新臺幣8400元之罰鍰，並記汽車違規紀錄
    1 次。
三、經查：
  (一)按汽車所有人允許未領有駕駛執照之汽車駕駛人駕駛小型
      車或機器腳踏車者，除依第1 項規定之罰鍰處罰外，並記
      該汽車違規紀錄1次，道路交通管理處罰條例第21條第5項
      定有明文。
  (二)異議人雖以上揭情詞置辯，惟依道路交通管理處罰條例第
      21條之規定，不僅處罰駕駛人，並對汽車所有人一併處罰
      ，考其立法目的無非係要求汽車所有人於其將車交由他人
      駕駛時，能夠對於駕駛人之駕駛資格善盡注意之義務，以
      維護用路人之交通安全及交通秩序，是僅需駕駛人確實有
      駕駛資格未盡符合之情形，汽車所有人依該規定即應同受
      處罰。而依同條第 5項但書之規定，汽車所有人僅在「已
      善盡查證駕駛人駕駛執照資格之注意，或縱加以相當之注
      意而仍不免發生違規」之情形下，始免受罰。而汽車所有
      人是否善盡查證之義務，應依汽車所有人之智識、經驗、
      客觀上有無其他查證途徑或是否難以查證等情形綜合判斷
      之。此外，因前揭關於「汽車所有人責任」之規定，就責
      任條件部分，並未限於故意或過失，是汽車駕駛人有未領
      有駕駛執照駕車之情形者，即推定汽車所有人有過失，如
      汽車所有人未舉證已善盡注意義務，尚難因此免責。又違
      反道路交通管理事件統一裁罰基準及處理細則第 18條第2
      、3 款規定：「稽查未領有駕駛執照駕駛汽車時，除填製
      通知單外，汽車所有人允許未領有駕駛執照之人駕駛其車
      輛，經交通執法人員查證屬實者，應同時舉發之；汽車所
      有人與駕駛人隨車同行者，推定其有故意或過失，逕行認
      定其允許未領有駕駛執照者駕車之事實。」亦同本旨。查
      異議人已自承當初將前述自小客車借予詹明輝使用，足認
      異議人將其所有自小客車借予他人駕駛時，並未確實檢查
      借用人之駕駛執照，亦未限定借用人之客觀範圍，至為明
      確。依照上開規定，應可推認異議人有過失。是本件駕駛
      人黃季朋確係在尚未考取駕照之情形下而駕駛異議人所有
      之自小客車，且異議人並未於該車出借前加以積極查證，
      亦未提出其他證據以資證明縱加以相當注意而仍不免發生
      違規之情事，自無從據以主張免責。
  (三)綜上所述，異議人之異議理由，應屬卸責之詞，委無可採
      。本件事證明確，異議人之違規行為堪以認定。原處分機
      關認為異議人違規事實明確，爰依道路交通管理處罰條例
      第 21條第5項之規定裁處異議人新臺幣8400元之罰鍰，並
      記汽車違規紀錄 1次，核無違誤。本件異議為無理由，應
      予駁回。
四、據上論斷，應依道路交通案件處理辦法第19條，裁定如主文
    。
中    華    民    國    98    年    5    月     12    日
                  交通法庭           法  官  姚銘鴻
以上正本證明與原本無異。
如不服本裁定，應於裁定送達後5日內，向本院提出抗告狀 (須
附繕本)。
中    華    民    國    98    年    5    月     12    日
                                     書記官  郭佳雯


司法院資訊處製作；財團法人民間司法改革基金會備份。
